最高法院刑事判決　　　　　　　　　　　　　　　九十三年度台上字第二九三八號
　　上　訴　人　乙○○
　　　　　　　　甲○○
　　共　　　同
　　選任辯護人　陳政峰律師
右上訴人等因違反台灣地區與大陸地區人民關係條例案件，不服台灣高等法院中華民
國九十年九月十九日第二審判決（九十年度上易字第二八二四號，起訴案號：台灣台
北地方法院檢察署八十九年度偵字第二０八五一、二三三一四、二三三一五號），提
起上訴，本院判決如左：
    主    文
上訴駁回。
    理    由
一使大陸地區人民非法進入台灣地區部分：
按刑事訴訟法第三百七十七條規定，上訴於第三審法院，非以判決違背法令為理由，
不得為之。是提起第三審上訴，應以原判決違背法令為理由，係屬法定要件。如果上
訴理由狀並未依據卷內訴訟資料，具體指摘原判決不適用何種法則或如何適用不當，
或所指摘原判決違法情事，顯與法律規定得為第三審上訴理由之違法情形，不相適合
時，均應認其上訴為違背法律上之程式，予以駁回。本件上訴人乙○○、甲○○上訴
意旨略稱：(一)原判決未將犯罪事實所觸犯之法條，即台灣地區與大陸地區人民關係條
例第十五條第一款（使大陸地區人民非法進入台灣地區）於「據上論斷」欄予以引用
，如何明確知悉上訴人等之犯罪行為為何？是原審所認定之事實顯然與理由所載法條
之引用不相適合，而屬違背法令。(二)原判決認定上訴人「甲○○與乙○○，基於共同
及概括之犯意，由甲○○在大陸招攬有意來台工作之女子，乙○○在台灣尋找無婚姻
關係之男子，以假結婚方式，使大陸女子非法進入台灣，乙○○接往其住家藏匿，並
居間介紹工作，由每名女子處取得報酬。」惟上訴人二人間就其向大陸女子梁秋惠、
俞小霞、程麗華、丁風雲分別收取之款項如何朋分？二人居間媒合究各獲得多少好處
？原判決未經詳予認定，自有事實與理由矛盾之違法。(三)本件原判決認定之四件假結
婚中，其中黃清奇、梁秋惠年紀相差四十二歲，依客觀條件足以認係假結婚外，其餘
三對年紀相差不多，是否為假結婚，實不無斟酌餘地。且依程麗華、丁風雲、俞小霞
三人警訊初供，均難認渠等分別與鄭志春、楊德成、詹來福間為假結婚，此屬有利上
訴人之證據，原判決就此有利上訴人之證據何以不足採信，未予詳細認定，自有判決
理由不備之違法。
惟查證據之取捨與其證明力之判斷，以及事實有無之認定，屬事實審法院之職權，苟
其取捨證據與判斷證據證明力並不違背經驗法則及論理法則，即不容任意指為違背法
令，而執為第三審適法之上訴理由。本件原判決認定上訴人二人有原判決事實欄所載
之共同連續使大陸地區人民非法進入台灣地區犯行，係以上訴人二人於原審之自白互
核一致，且與共犯黃清奇、高玉麟、共同被告梁秋惠、俞小霞、程麗華、丁風雲於第
一審所述相符，第一審並當庭命梁秋惠、俞小霞、程麗華、丁風雲指認甲○○無訛，
上訴人甲○○分別陪同共犯黃清奇、鄭志春、楊德成搭乘班機經由澳門前往大陸辦理
假結婚事宜，亦有內政部警政署入出境管理局民國九十年二月七日函附之黃清奇、鄭
志春、楊德成入出境查詢資料表在卷可按。另有梁秋惠、俞小霞、程麗華、丁風雲之
大陸地區人民進入台灣地區旅行證申請書、國人入出境查詢資料表、結婚登記申請書
、財團法人海峽交流基金會證明書、福建省福州市、福清市公證處公證書、中華民國
台灣地區旅行證、黃清奇、詹來福、鄭志春、楊德成全戶戶籍謄本等附卷可佐等證據
，予以綜合判斷，認上訴人二人均成立台灣地區與大陸地區人民關係條例第七十九條
第一項之罪，於法定刑內量處其刑，已詳其所憑之證據及認定之理由，所為論斷，
均有卷存證據資料可資覆按，從形式上觀察，原判決此部分並無違背法令情形。至原
判決於論處上訴人二人台灣地區與大陸地區人民關係條例第七十九條第一項之罪，雖
未於「據上論斷」欄併引用同條例第十五條第一款之規定，然原判決事實欄已載明本
件係由上訴人「甲○○在大陸招攬有意來台工作之女子，乙○○在台灣尋找無婚姻關
係之男子，以假結婚方式，使大陸女子非法進入台灣」，另於論述大陸女子梁秋惠、
俞小霞、程麗華、丁風雲部分，均記載「（持旅行證）……非法入境台灣」，理由欄
三亦為相同之認定，事實之認定與理由之說明一致，且已明指係違反同條例第十五條
第一款之規定，該論結欄雖未記載同條例第十五條第一款字樣，尚與所指「原審所認
定之事實顯然與理由所載法條之引用不相適合」之違法情形不相適合，且此文字未予
記載，顯然於判決不生影響，自非適法之第三審上訴理由。又上訴人二人已自白犯行
，上訴人甲○○於原審並坦承所得「與乙○○二人平分」（原審卷第五十一頁），足
見上訴人二人確為共犯，原判決未再予詳細說明二人所得如何朋分，對上訴人二人共
犯罪責之成立並無影響，亦無上訴意旨所指「事實與理由矛盾之違法」可言。再原判
決以證人程麗華、丁風雲、俞小霞三人於第一審之證言可信，採為上訴人不利之認定
，顯係不採同證人於警訊不同之初供，且證人三人於第一審所述與上訴人二人於原審
之自白亦相一致，原審再參酌其他證據，始予採信，自無違背經驗法則或論理法則。
此部分亦無上訴意旨所云「未予詳細認定」、「判決理由不備之違法」之情形。本件
上訴意旨置原判決所為明白論斷於不顧，專憑己見，就原判決理由已經詳細說明之事
項，及原審採證認事之職權行使，漫事爭執，泛言原判決有判決理由矛盾、理由不備
等違法情形，難認已符合首揭法定之第三審上訴要件，此部分上訴為違背法律上之程
式，應予駁回。
二違反居間介紹大陸地區人民從事未經許可工作、藏匿犯人、行使使公務員登載不實
罪部分：
按刑事訴訟法第三百七十六條所列各罪之案件，經第二審判決者，不得上訴於第三審
法院，法有明文。本件上訴人二人所犯台灣地區與大陸地區人民關係條例第七十九條
第一項、刑法第一百六十四條第一項、第二百十六條、第二百十四條罪部分，核屬刑
事訴訟法第三百七十六條第一款之案件，依首開說明，既經第二審判決，自不得上訴
於第三審法院。縱此部分與使大陸地區人民非法進入台灣地區部分有方法結果之牽連
關係，為裁判上一罪，但使大陸地區人民非法進入台灣地區部分之上訴為不合法，本
院應從程序上予以駁回，而無從為實體上判決，對於輕罪之此部分，亦無從適用審判
不可分原則，為實體上審判，上訴人二人竟復提起上訴，顯為法所不許，應予駁回。
據上論結，應依刑事訴訟法第三百九十五條前段，判決如主文。
中　　　華　　　民　　　國　　九十三　　年　　　六　　　月　　　十　　　日
                              最高法院刑事第十二庭
                                  審判長法官  陳　正　庸
                                        法官  賴　忠　星
                                        法官  王　居　財
                                        法官  張　清　埤
                                        法官  呂　永　福
      右正本證明與原本無異
                                              書  記  官
中　　　華　　　民　　　國　　九十三　　年　　　六　　　月　　二十五　　日
                                                                      Ｒ
